ACORDAO-COMPLETO-2329372

ACÓRDÃO 1195/2019 ATA 17/2019 - PLENÁRIO

VISTOS, relatados e discutidos estes autos de representação autuada pela então Secretaria de Controle Externo no Estado de Roraima, a partir de denúncia apócrifa acerca de cessão ilegal de professor da Universidade Federal de Roraima (UFRR) , com dedicação exclusiva, para o exercício de cargo de Secretário de Estado em Roraima, sendo trazidas informações acerca do descumprimento do subitem 1.7.1 Acórdão 1940/2017-TCU-Plenário.
	ACORDAM os Ministros do Tribunal de Contas da União, reunidos em Sessão Plenária, diante das razões expostas pelo relator, e com fundamento no art. 1º, inciso XVI, da Lei 8.443/1992, e no art. 1º, inciso XXVI, c/c o art. 237, inciso VI e parágrafo único, do Regimento Interno do TCU, em:
	9.1. nos termos do inciso II do artigo 250 do RI/TCU, determinar à Universidade Federal de Roraima que:
	9.1.1. notifique o Governo do Estado de Roraima acerca do montante total a ser ressarcido em decorrência dos pagamentos efetuados indevidamente com recursos daquela entidade federal de ensino, relativos às remunerações do Sr. Haroldo Eurico Amoras dos Santos no período de sua cessão para exercício do cargo de secretário estadual, consoante previsto no artigo 93 c/c o artigo 41 da Lei 8.112/1990;
	9.1.2. caso o Governo do Estado de Roraima não comprove, em até sessenta dias a contar da ciência desta deliberação, a realização do ressarcimento a que se refere o subitem  anterior deste Acórdão:
	9.1.2.1. se o Sr. Haroldo Eurico Amoras dos Santos ainda estiver cedido, reverta a cessão observando os termos do § 2º do artigo 10º c/c os §§ 2º e 3º do artigo 5º do Decreto 9.144/2017; 
	9.1.2.2. se for o caso, instaure e encaminhe a esta Corte de Contas a competente tomada de contas especial, conforme dispõe a Instrução Normativa TCU nº 71/2012;
	9.2. determinar à SecexEduc que monitore o cumprimento das medidas contidas no item 9.1 supra;
	9.3. dar ciência do teor deste acórdão à Controladoria-Geral da União no Estado de Roraima.

Representação acerca de cessão de professor, em regime de dedicação exclusiva, para o exercício de cargo em comissão no Estado em Roraima.

Universidade Federal de Roraima (UFRR).

3. Representante: Secretaria do TCU no Estado de Roraima (Sec/RR).

13.1. Ministros presentes: José Mucio Monteiro (Presidente), Augusto Nardes e Raimundo Carreiro.
13.2. Ministros-Substitutos convocados: Augusto Sherman Cavalcanti, Marcos Bemquerer Costa (Relator) e André Luís de Carvalho.
13.3. Ministro-Substituto presente: Weder de Oliveira.

ACORDAO-COMPLETO-2396528

Acórdão de Relação 719/2020 - Plenário

Acórdão de Relação

MARCOS BEMQUERER

Cuidam os presentes autos, originalmente, de Representação autuada pela então Secretaria de Controle Externo no Estado de Roraima, a partir de expediente encaminhado a este Tribunal como denúncia apócrifa acerca da cessão ilegal de professor da Universidade Federal de Roraima - UFRR, com dedicação exclusiva, para o exercício de cargo de Secretário de Estado em Roraima.
2.	Em 06/09/2017, por meio do Acórdão 1940/2017-TCU-Plenário, foi efetuada a determinação  contida no subitem 1.7.1 (peça 29) , a seguir transcrita: 
"1.7.1. determinar à Universidade Federal de Roraima que no prazo de 90 (noventa) dias, a contar da ciência desta deliberação, adote as medidas administrativas cabíveis para o ressarcimento, pelo Estado de Roraima, das remunerações pagas ao Sr. Haroldo Eurico Amoras dos Santos e ainda não ressarcidas aos cofres da União, durante o período em que esteve cedido para o exercício de cargos em comissão naquele ente político, de acordo com o art. 93 c/c o art. 41 da Lei 8.112/1990, informando a este Tribunal, ao fim do referido prazo, as medidas adotadas;"
3.	Após a devida notificação da UFRR, acerca do teor da aludida deliberação (peças 30 e 31) , a unidade técnica realizou diligência àquela instituição de ensino para que apresentasse (peça 35) :
	3.1. documentação comprovando as ações empreendidas para o ressarcimento, pelo Estado de Roraima, das remunerações pagas ao Sr. Haroldo Eurico Amoras dos Santos e ainda não ressarcidas aos cofres da União, durante o período em que esteve cedido para o exercício de cargos em comissão naquele ente político, de acordo com o art. 93 c/c o art. 41 da Lei 8.112/1990;
	3.2. Termo de opção do Sr. Haroldo Eurico Amoras dos Santos, conforme prevê o § 4º do art. 2º da Lei 11.526/2007.
4.	Em resposta à diligência efetuada, a UFRR encaminhou a esta Corte de Contas a seguinte documentação:
	4.1. Termo de Opção pela Remuneração assinado em 28/03/2018, pelo Sr. Haroldo Eurico Amoras dos Santos, em que consta a escolha pela remuneração do cargo efetivo, com recebimento de vencimento acrescido da vantagem relativa ao regime de dedicação exclusiva, recaindo o ônus da remuneração ao órgão ou entidade cessionária (peça 36) ;
	4.2. Ofício 094/2018-DARH (peça 36, p. 3) , datado de 28/03/2018, assinado pela Diretora de Administração de Recursos Humanos, Sra. Anna Amélia de Lima Casadio, tendo como destinatário o Sr. Haroldo Eurico, por meio do qual encaminha as Guias de Recolhimento da União - GRUs para reembolso dos períodos em que não teriam sido detectados os correspondentes pagamentos (de abril/2005 a dezembro/2005, maio/2006 e junho/2006, dezembro/2013, janeiro a março/2014 e agosto a dezembro/2014) .
8. 	Outra diligência foi realizada, com vistas a que a UFRR encaminhasse os comprovantes do efetivo ressarcimento ao erário, pelo Estado de Roraima, das remunerações pagas ao Sr. Haroldo Eurico Amoras dos Santos, durante o período em que esteve cedido para o exercício de cargos em comissão naquele ente político (peça 40) .
9. 	Novamente a aludida instituição federal de ensino encaminhou o mesmo Ofício 094/2018-DARH, de 28/03/2018, já acostado aos autos, o qual não demonstra o mencionado ressarcimento (peça 42) .
10.	Transcrevo a seguir, com os ajustes de forma pertinentes, as análises empreendidas pela unidade técnica deste Tribunal (peça 43) :
"EXAME TÉCNICO
10. (...) portanto, vê-se que restam serem ressarcidos ou comprovados eventuais ressarcimentos os valores referentes aos seguintes meses:
Tabela 2 - meses sem ressarcimento ou sem a comprovação do ressarcimento
		Jan
	Fev
	Mar
	Abr
	Mai
	Jun
	Jul
	Ago
	Set
	Out
	Nov
	Dez

	2005
				X
	X
	X
	X
	X
	X
	X
	X
	X

	2006
					X
	X
						
	2013
												X

	2014
	X
	X
	X
	X
	X
	X
	X
	X
	X
	X
	X
	X

	2017
								X
				
	2018
		X
	X
	X
	X
	X
	X
	X
				
11. Importante frisar que as respostas às diligências desta Corte de Contas quanto ao cumprimento daquela determinação exarada no Acórdão 1940/2017-TCU-Plenário, especificaram não haver ressarcimento no período 'abril/2005 a dezembro/2005, maio/2006 e junho/2006, dezembro/2013, janeiro a março/2014 e agosto a dezembro/2014' (peça 36, p. 3; peça 42, p. 2) , pois quando da instauração destes autos (maio de 2017) estes eram, de fato, os únicos períodos em que não havia os devidos ressarcimentos.
12. No entanto, como visto acima, o Sr. Haroldo Eurico voltou a ser cedido ao ente estadual em junho de 2017 (peça 22) , permanecendo nesta condição até os dias atuais. Assim, até por não especificar datas, o comando do acórdão supra também vale para períodos após 2014, abarcando os meses de agosto/2017 e fevereiro a agosto/2018, cujos ressarcimentos à UFRR igualmente não foram realizados ou comprovados.
13. Isto em mente, vê-se que a documentação apresentada pela Universidade Federal de Roraima em resposta às diligências deste Tribunal, bem como as pesquisas ao Sistema de Gestão do Recolhimento da União - SisGRU (https://www.sisgru.tesouro.gov.br) , do Tesouro Nacional revelam que o Governo do Estado de Roraima não ressarciu a União dos valores pagos ao servidor Haroldo Eurico Amoras dos Santos em 31 meses desde maio de 2005 (quando foi cedido pela primeira vez) até os dias atuais: abril a dezembro de 2005; maio e junho de 2006; dezembro de 2013; janeiro a dezembro de 2014; agosto de 2017; e fevereiro a agosto de 2018.
14. Convém esclarecer que, em 23 destes 31 meses em aberto, não há qualquer informação quanto aos valores pagos pela UFRR ao Sr. Haroldo, de modo que não é possível apurar, de pronto, a dívida total que o Governo do Estado de Roraima deve à União a título de ressarcimento. Este montante deverá ser, portanto, apurado pela própria UFRR.
15. Ademais, mesmo após reiteradas diligências desta Corte de Contas, o comando do Acórdão 1940/2017-TCU-Plenário no sentido de que a UFRR adotasse medidas cabíveis para o ressarcimento das remunerações pagas ao referido responsável não vem surtindo efeito.
16. Bem verdade que a própria instituição de ensino não lançou mão de todas as medidas administrativas possíveis para reaver junto ao ente cessionário os valores devidos, o que, no caso em tela, não restou comprovado. Afinal, em que pese possuir relativo controle sobre os pagamentos efetuados e as correspondentes solicitações para seu ressarcimento, como se percebe na documentação acostada nas peças 15 a 18 destes autos, a UFRR, quando agiu, limitou-se a expedir ofício ao responsável requerendo o pagamento relativo ao mês anterior, não reiterando quando não atendido, não cobrando os valores acumulados dos outros meses (fez isso somente após a determinação do TCU exarada no acórdão em referência) , nem cancelando ou comunicando do possível cancelamento da cessão do servidor em razão da falta destes pagamentos, estabelecendo prazo fatídico à cessionária.
17. No entanto, a responsabilidade pela falta de ressarcimento aos cofres da União deve ser imputada ao Governo do Estado de Roraima, pois, ciente do ônus da cessão nos termos das portarias elencadas na peça 14 destes autos, não honrou devidamente com este compromisso. Inclusive, tal responsabilidade é expressa no Parágrafo Único do artigo 6º do Decreto 9144, de 22 de agosto de 2017, que dispõe sobre as cessões e as requisições de pessoal em que a administração pública federal, direta e indireta, seja parte:
'Art. 6º  O reembolso é a restituição das parcelas despendidas pelo cedente com o agente público cedido, respeitadas as limitações deste Decreto e de normas específicas, inclusive quanto ao disposto no inciso XI do caput do art. 37 da Constituição. 
Parágrafo único.  É do órgão ou da entidade cessionária o ônus pela remuneração ou pelo salário vinculado ao cargo ou ao emprego permanente do agente público cedido dos Poderes da União, dos Estados, do Distrito Federal, dos Municípios, inclusive das empresas públicas e das sociedades de economia mista, acrescidos dos encargos sociais e trabalhistas.' 
18. Como se percebe, a legislação atribuiu a responsabilidade pelo ressarcimento somente ao órgão cessionário, não arrolando o servidor no polo passivo. Ou seja, apesar de o Sr. Haroldo Eurico também ter consciência dos termos das portarias que o cederam reiteradas vezes ao ente estadual bem como das diversas notificações expedidas pela UFRR cobrando tais pagamentos, conforme atestam os protocolos de recebimento nos próprios ofícios, quedando-se, assim como a cessionária, inerte, não é possível responsabiliza-lo solidariamente no âmbito destes autos, por falta de amparo legal.
19. Resta imperioso que a universidade faça um ultimato junto ao Governo do Estado de Roraima no sentido de reaver os valores em aberto. Caso não logre êxito, que proceda ao disposto no § 2º do artigo 10º combinado com o artigo 5º, § 2º e § 3º, do supracitado decreto:
'Art. 10.  O valor a ser reembolsado será apresentado mensalmente ao cessionário pelo cedente, discriminado por parcela e agente público. 
[...]
§ 2º  O descumprimento do disposto no caput implica o encerramento da cessão, e o cedente procederá na forma estabelecida no art. 5º, § 2º e § 3º, inclusive na hipótese de requisição.
	____
Art. 5º  A cessão poderá ser encerrada a qualquer momento por ato unilateral do cedente, do cessionário ou do agente público cedido. 
[...] 
§ 2º  Na hipótese de cessão em curso há mais de um ano, o cessionário poderá exigir a manutenção da cessão, no interesse da administração pública, pelo prazo de até um mês, contado da data de recebimento da notificação do cedente ou do requerimento do agente público. 
§ 3º  Não atendida a notificação pelo cessionário no prazo estabelecido, o agente público será notificado, diretamente, para se apresentar ao órgão ou à entidade de origem no prazo máximo de um mês, contado da data de recebimento da notificação, sob pena de caracterização de ausência imotivada.'
20. Caso não haja o efetivo pagamento dos valores não ressarcidos após o rito descrito na legislação acima, a UFRR deverá instaurar imediatamente a competente tomada de contas especial, conforme dispõe a Instrução Normativa TCU nº 71, de 28 de novembro de 2012.
21. Por fim, vale lembrar que o artigo 93 da Lei nº 8112, de 11 de dezembro de 1990, já impunha que o ônus da remuneração de servidor cedido para exercício de cargo de confiança em órgão dos Estados é do órgão ou entidade cessionária. Este entendimento é pacífico nesta Corte, que tem reiteradamente, a exemplo dos Acórdão 1106/2006-TCU-Primeira Câmara, Relator Guilherme Palmeira, 560/2006-Plenário, Relator Augusto Nardes, e 890/2008-Primeira Câmara, Relator Marcos Bemquerer, decidido que, uma vez que a remuneração paga pelo ente federal tenha se revertido em benefício exclusivo do ente federativo, cabe a este ressarcir a União importância equivalente ao valor da retribuição do servidor cedido, acrescida dos respectivos encargos.
CONCLUSÃO
22. Considerando que o Acórdão 1940/2017-TCU-Plenário não está sendo plenamente cumprindo;
23. Considerando que as diligências promovidas pela Secex-RR junto à UFRR não tem surtido efeito;
24. Considerando que a Universidade Federal de Roraima vem exercendo relativo controle sobre os pagamentos efetuados ao servidor Haroldo Eurico Amoras dos Santos e promovendo suas respectivas cobranças para ressarcimento junto ao órgão cessionário;
25. Considerando que o Governo do Estado de Roraima se mostra silente às notificações promovidas pela UFRR;
26. Faz-se necessário determinar à Universidade Federal de Roraima que ultime o órgão cessionário, nos termos do § 2º do artigo 10º combinado com o artigo 5º, § 2º e § 3º do Decreto 9144/2017, e autue, se for o caso, a tomada de contas especial.
PROPOSTA DE ENCAMINHAMENTO
27. Diante do exposto, submetem-se estes autos à consideração superior com a seguinte proposta:
	27.1. nos termos do inciso II do artigo 250 do RI/TCU, determinar a Universidade Federal de Roraima que, em até sessenta dias a contar da ciência da deliberação que vier a ser proferida:
	27.1.1. notifique, derradeiramente, o Governo do Estado de Roraima quanto ao montante exato a ser ressarcido em decorrência das remunerações pagas ao Sr. Haroldo Eurico Amoras dos Santos e ainda não ressarcidas aos cofres da União, durante todo o período de sua cessão, conforme preceitua o artigo 93 c/c o artigo 41 da Lei 8.112/1990; e
	27.1.2. caso não seja integralmente ressarcidos os valores a que se refere o item anterior:
	27.1.2.1. encerre a cessão do servidor Haroldo Eurico Amoras dos Santos, observando os termos do § 2º do artigo 10º c/c os §§ 2º e 3º do artigo 5º do Decreto 9.144/2017; e
	27.1.2.2. se for o caso, instaure e encaminhe a este Tribunal de Contas a competente tomada de contas especial, conforme dispõe a Instrução Normativa TCU nº 71/2012;
	27.2. determinar à Secex-RR que monitore as determinações contidas no item 27.1 acima; 
	27.3. dar ciência do acórdão que vier a ser proferido, assim como do relatório e do voto que o fundamentarem, à Controladoria-Geral da União no Estado de Roraima."
É o Relatório.

não há.

Não atuou.

REPRESENTAÇÃO. IRREGULARIDADE NA CESSÃO DE servidor público federal, ocupante de cargo de professor NA UNIVERSIDADE federal de roraima, em regime de dedicação exclusiva, PARA EXERCÍCIO DO CARGO DE SECRETÁRIO DE estado, nos termos do art. 93 da LEI 8.112/1990. considerações sobre as normas de regência. descumprimento da determinação contida no SUBITEM 1.7.1 DO acórdão 1.940/2017 - PLENÁRIO. NECESSIDADE DE RESSARCIMENTO, POR PARTE DO GOVERNO DO ESTADO DE RORAIMA, DAS REMUNERAÇÕES INDEVIDAMENTE PAGAS COM RECURSOS DA UFRR. conhecimento. Procedência. determinaçÕES.

REPRESENTAÇÃO (REPR)

Secretaria de Controle Externo da Educação (SecexEduc).

Tratam os autos, originalmente, de representação autuada pela então Secretaria de Controle Externo no Estado de Roraima, a partir de denúncia apócrifa acerca de cessão ilegal de professor com dedicação exclusiva para o exercício de cargo de Secretário de Estado em Roraima, sendo trazidas informações sobre a verificação do cumprimento ao subitem 1.7.1 Acórdão 1940/2017-TCU-Plenário, a seguir transcrito:
"1.7.1. determinar à Universidade Federal de Roraima que no prazo de 90 (noventa) dias, a contar da ciência desta deliberação, adote as medidas administrativas cabíveis para o ressarcimento, pelo Estado de Roraima, das remunerações pagas ao Sr. Haroldo Eurico Amoras dos Santos e ainda não ressarcidas aos cofres da União, durante o período em que esteve cedido para o exercício de cargos em comissão naquele ente político, de acordo com o art. 93 c/c o art. 41 da Lei 8.112/1990, informando a este Tribunal, ao fim do referido prazo, as medidas adotadas;"	
2.	Observo, incialmente, que o presente feito amolda-se mais precisamente à etapa de monitoramento da aludida deliberação, com o objetivo de observar o cumprimento das medidas ali cominadas. Apesar disso, não identifico qualquer prejuízo em dar continuidade ao exame dos autos na forma de representação da unidade técnica, nos termos do art. 237, inciso VI, do Regimento Interno do TCU.
3.	Adentrando o mérito da cessão do professor universitário, com dedicação exclusiva, Sr. Haroldo Eurico Amoras dos Santos, ao Estado de Roraima, para exercício do cargo de Secretário de Estado, cumpre fazer algumas considerações.
4.	Primeiramente, é importante ressaltar que, nos termos do art. 21, inciso I, da Lei 12.772/2012, é admitida ao docente do magistério federal, em regime de dedicação exclusiva, a percepção de remuneração de cargo de direção ou função de confiança. Para tanto, devem ser obedecidos os ditames da Lei 11.526/2007, que trata da forma de cálculo desses valores, conforme os dispositivos a seguir colacionados:
"Art. 1º A remuneração dos cargos em comissão da administração pública federal direta, autárquica e fundacional passa a ser a constante do Anexo I desta Lei.
Art. 2º O servidor ocupante de cargo efetivo, o militar ou o empregado permanente de qualquer dos Poderes da União, dos Estados, dos Municípios ou do Distrito Federal investido nos cargos a que se refere o art. 1º desta Lei poderá optar por uma das remunerações a seguir discriminadas: (Redação dada pela Lei nº 12.094, de 2009) 
I - a remuneração do cargo em comissão, acrescida dos anuênios;
II - a diferença entre a remuneração do cargo em comissão e a remuneração do cargo efetivo, do posto ou graduação, ou do emprego; ou (Redação dada pela Lei nº 12.094, de 2009) 
III - a remuneração do cargo efetivo, do posto ou graduação, ou do emprego, acrescida do percentual de 60% (sessenta por cento) do respectivo cargo em comissão. (Redação dada pela Lei nº 12.094, de 2009) 
§ 1º O docente do Plano de Carreiras e Cargos de Magistério Federal, a que se refere a Lei no 12.772, de 28 de dezembro de 2012, submetido ao Regime de Dedicação Exclusiva poderá ocupar Cargo de Direção - CD ou Função Gratificada - FG, nas Instituições Federais de Ensino, sendo-lhe facultado optar, quando ocupante de CD, nos termos do inciso III do caput. (Redação dada pela Lei nº 12.863, de 2013) 
§ 2º O docente a que se refere o § 1º deste artigo cedido para órgãos e entidades da União, para o exercício de cargo em comissão de Natureza Especial ou do Grupo-Direção e Assessoramento Superiores, de níveis DAS 4, DAS 5 ou DAS 6, ou equivalentes, quando optante pela remuneração do cargo efetivo, perceberá o vencimento acrescido da vantagem relativa ao regime de dedicação exclusiva.
§ 3º O acréscimo previsto no § 2º deste artigo poderá ser percebido, no caso de docente cedido para o Ministério da Educação para o exercício de cargo em comissão do Grupo-Direção e Assessoramento Superiores, de nível DAS 3. 
§ 4º O docente a que se refere o § 1º cedido para Estados, Distrito Federal e Municípios para a ocupação de cargos em comissão especificados em regulamento do Poder Executivo federal poderá optar pela remuneração do cargo efetivo, caso em que perceberá o vencimento acrescido da vantagem relativa ao regime de dedicação exclusiva, cabendo o ônus da remuneração ao órgão ou entidade cessionária. (Incluído pela Lei nº 12.863, de 2013) .
 (...) 
§ 5º O docente a que se refere o § 1º manterá a remuneração do cargo efetivo, caso em que perceberá o vencimento acrescido da vantagem relativa ao regime de dedicação exclusiva, quando em cessão especial de que trata o art. 14 da Lei nº 9.637, de 15 de maio de 1998, para organizações sociais qualificadas pelo Poder Executivo federal. (Incluído pela Lei nº 12.863, de 2013) "
 (grifos acrescidos) 
5.	Nesse sentido, cumpre destacar que a aludida legislação estabeleceu regras para a ocupação de cargos por docentes em regime de dedicação exclusiva, sendo que o Sr. Haroldo Eurico Amoras dos Santos se enquadraria na hipótese do § 4º supra, por se tratar de servidor cedido ao Estado de Roraima, razão pela qual deveriam ser obedecidos, ainda, os preceitos do Decreto 8.239/2014, que regulamentou o referido parágrafo, in verbis:
"Art. 1º Este Decreto regulamenta a cessão de docente integrante do Plano de Carreiras e Cargos de Magistério Federal, a que se refere a Lei no 12.772, de 28 de dezembro de 2012, para órgãos e entidades dos Estados, Distrito Federal e Municípios, na hipótese em que o servidor optar pela remuneração do cargo efetivo, acrescida da vantagem relativa ao regime de dedicação exclusiva de que trata o § 4º do art. 2º da Lei no 11.526, de 4 de outubro de 2007.
Art. 2º A cessão de docente de que trata este Decreto somente poderá ocorrer:
I - para o exercício de cargo em comissão ou de natureza especial em órgãos ou entidades dos Estados, Distrito Federal ou Municípios equivalente a cargo de Natureza Especial ou do Grupo Direção e Assessoramento Superiores de níveis DAS 5 ou DAS 6 do Poder Executivo federal; e
II - para o exercício de cargo de secretário estadual, distrital ou municipal.
Art. 3º O número total de docentes cedidos na forma deste Decreto não poderá ultrapassar o limite de um por cento do quadro de docentes com dedicação exclusiva da instituição de ensino a que pertencerem os cargos efetivos."
 (grifos acrescidos) 
6.	Acrescente-se, ainda, conforme corretamente explicitado pela unidade técnica, a previsão legal contida no § 5º do art. 93 da Lei 8.112/1990, in verbis:
	"Lei 8.112/1990
Art. 93. O servidor poderá ser cedido para ter exercício em outro órgão ou entidade dos Poderes da União, dos Estados, ou do Distrito Federal e dos Municípios, nas seguintes hipóteses:
I - para exercício de cargo em comissão ou função de confiança;
§ 1o  Na hipótese do inciso I, sendo a cessão para órgãos ou entidades dos Estados, do Distrito Federal ou dos Municípios, o ônus da remuneração será do órgão ou entidade cessionária, mantido o ônus para o cedente nos demais casos.
§ 2º  Na hipótese de o servidor cedido a empresa pública ou sociedade de economia mista, nos termos das respectivas normas, optar pela remuneração do cargo efetivo ou pela remuneração do cargo efetivo acrescida de percentual da retribuição do cargo em comissão, a entidade cessionária efetuará o reembolso das despesas realizadas pelo órgão ou entidade de origem.
 (...) 
§ 5º Aplica-se à União, em se tratando de empregado ou servidor por ela requisitado, as disposições dos §§ 1º e 2º deste artigo.  (redação dada pela Lei 10.470/2002) ."
 (grifos acrescidos) 
7.	Diante desse contexto, endosso o encaminhamento sugerido pela unidade técnica (peças  43 e 44) , motivo pelo qual adoto como razões de decidir as conclusões da instrução parcialmente reproduzida no Relatório antecedente, ressaltando que o  Estado de Roraima deve efetuar o reembolso à UFRR dos valores referentes à remuneração do Sr. Haroldo Eurico Amoras dos Santos, pagos indevidamente por aquela entidade de ensino, no período de sua cessão para exercício do cargo de Secretário Estadual, e, ante a ausência de documentação comprovando o cumprimento da determinação contida no subitem 1.7.1 Acórdão 1940/2017-TCU-Plenário, devem ser efetuadas as determinações propostas pela então Secex/RR .
8.	Por fim, considero pertinente destacar que este Tribunal realizou uma restruturação de suas unidades técnicas localizadas nos estados da federação, por meio da Resolução 305/2018, de tal maneira que o monitoramento das determinações a serem expedidas deve ficar a cargo da Secretaria de Controle Externo da Educação (SecexEduc) 
	Ante o exposto, manifesto-me por que seja adotado o Acórdão que ora submeto a este Colegiado. 
	
T.C.U., Sala das Sessões, em 22 de maio 2019.
MARCOS BEMQUERER COSTA 
Relator